【裁判字號】    94,重訴,1347
【裁判日期】    950406
【裁判案由】    所有權移轉登記
【裁判全文】
臺灣臺北地方法院民事判決            94年度重訴字第1347號
原      告  甲○○
訴訟代理人  詹振寧律師
被      告  林定根即祭祀公業林順成管理人
上列當事人間請求所有權移轉登記事件，本院於民國九十五年三
月三十三日言詞辯論終結，判決如下：
    主    文
被告應將如附表所示地號、面積之土地所有權全部移轉登記予原
告。
訴訟費用由被告負擔。
    事實及理由
一、本件依兩造所訂定之不動產買賣契約書第八條後段之約定，
    如因本契約涉訟時，雙方同意以台灣台北地方法院即本院為
    第一審管轄法院，本院就本件為有管轄權；又被告未於言詞
    辯論期日到場，核無民事訴訟法第386條所列各款情形，應
    依原告之聲請，由其一造辯論而為判決。
二、原告主張：林定根為祭祀公業林順成之管理人，被告林定根
    即祭祀公業林順成管理人於民國94年10月16日經祭祀公業林
    順成管理委員會決議授權出售該祭祀公業所有如附表所示土
    地所有權全部共12筆（下稱系爭土地），而於94年10月19日
    與其簽訂不動產買賣契約（下稱系爭契約），約定以總價款
    新台幣（下同）1,600萬元購買系爭土地，其並於簽約時及
    95 年2月14日分別給付第1期價金480萬元及第2期價金640萬
    元予被告，詎被告未依約辦理系爭土地所有權移轉登記，屢
    經請求仍不履行，為此提起本件訴訟等語。並聲明：如主文
    第1項所示。
三、被告方面：
    被告林定根即祭祀公業林順成管理人未於言詞辯論期日到場
    ，惟提出書狀陳述及聲明如下：伊不否認簽訂系爭契約及已
    收受第1期價金480萬元及第2期價金640萬元，惟系爭契約簽
    訂後，伊之管理委員會認為原告尚應給付地上物補償費100
    萬元及現場指界車馬費20萬元予伊，惟為原告所拒，故於原
    告給付前揭費用前，伊自得拒絕原告辦理系爭土地所有權移
    轉登記之請求等語，資為抗辯。並聲明：原告之訴駁回。
四、兩造不爭執之事實：
（一）兩造於94年10月19日簽訂系爭不動產買賣契約，約定原告
      以1,600萬元購買系爭土地。
（二）原告已給付系爭土地買賣價金第1期480萬元及第2期640萬
      元予被告，經被告收受。
（三）被告於簽約時即交付祭祀公業林順成規約書、會議記錄予
      原告，惟被告迄未交付系爭土地之所有權狀、林定根即祭
      祀公業林順成管理人之身分證明影本及印鑑證明正本予原
      告，亦未於土地所有權移轉登記文件上用印。
五、得心證之理由：
    原告主張兩造於94年10月19日簽訂系爭不動產買賣契約，約
    定原告以1,600萬元購買系爭土地，原告並於簽約時及95年2
    月14日分別交付第1期價金480萬元及第2期價金640萬元予被
    告等事實，已據其提出祭祀公業林順成管理委員會會議記錄
    、不動產買賣契約書、存證信函各1件、支票及收據各2件為
    證，核屬相符，並為被告所不否認，堪信原告前揭主張為真
    實。惟原告請求被告將系爭土地所有權辦理移轉登記予原告
    一節，則為被告所拒，並以上開情詞置辯。是本件之主要爭
    執點在於：原告是否尚有支付地上物補償費及現場指界車馬
    費予被告之義務？被告可否以此為由拒絕原告之請求？
（一）按物之出賣人，負交付其物於買受人，並使其取得該物所
      有權之義務。又買受人對於出賣人，有交付約定價金及受
      領標的物之義務。民法第348條第1項、第367條分別定有
      明文。查，兩造簽訂系爭契約，約定被告將系爭土地所有
      權全部出賣予原告，原告並已於簽約時及95年2月14日分
      別交付系爭土地買賣價金第1期480萬元及第2期640萬元予
      被告等之事實，為兩造所不爭，依系爭契契約第3條「付
      款方式」之約定，第一次款：簽訂本約時，支付百分之三
      十即肆佰捌拾萬元。第二次款：土地增值稅單核發後七日
      內支付百分之四十即陸佰肆拾萬元。第三次款：土地所有
      權移轉登記成之日起五日內支付百分之三十即肆佰捌拾萬
      元（見本院卷第11頁）。又系爭契約第5條第1點約定：「
      簽訂本約時賣方（按即被告）交付祭祀公業林順成規約書
      、會議記錄，並於簽訂本約後七日內交付土地所有權狀及
      管理人身分證明影本、印鑑證明正本各一份，並於土地所
      有權移轉登記文件用印申報土地增值稅，交付買方（按即
      原告）作為辦理所有權移轉登記之用。」（本院卷第12頁
      ）。亦為兩造所不爭，足見原告依約給付第一、二次款後
      ，被告即負有先將系爭契約所約定之上開資料交付予原告
      ，並於土地所有權移轉登記文件用印申報土地增值稅，交
      付原告俾作為辦理系爭土地所有權移轉登記用之義務。而
      查，被告雖於簽約時交付祭祀公業林順成規約書、會議記
      錄予原告，惟迄未將系爭土地所有權狀、林定根即祭祀公
      業林順成管理人之身分證明影本及印鑑證明正本交付予原
      告，致原告無從辦理所有權移轉登記。從而，原告主張依
      系爭契約之約定，被告負有先為辦理系爭土地所有權移轉
      登記之義務等語，自屬有據。
（二）被告雖辯稱因伊之管理委員會決議，原告尚應給付伊地上
      物補償費100萬元及現場指界車馬費20萬元後，伊始願將
      系爭土地不動產所有權移轉登記予原告，在原告未為合理
      回應前，伊得拒絕交付所有權狀及印鑑證明等資料予原告
      云云。然為原告所否認。按當事人主張有利於己之事實者
      ，就其事實有舉證之責任。民事訴訟法第277條前段定有
      明文。依此規定，自應由主張該有利於己事實之被告負舉
      證責任。惟查，被告迄未能舉證證明伊有何請求原告除買
      賣價金外，尚應給付地上物補償費100萬元及現場指界車
      馬費用20萬元之權利，其空言主張已嫌無據。況依系爭契
      約第4條第2款約定，原告（即買方）除應支付被告買賣系
      爭土地價今外，其另應負擔之費用亦僅有「移轉土地所有
      權之登記規費、印花稅、書狀費、代書費」（本院卷第12
      頁），並不包括被告所主張之地上物補償費及現場指界車
      馬費，足見被告主張原告尚應給付地上物補償費100萬元
      及現場指界車馬費20萬元云云，委屬無據。是被告辯稱於
      原告未為合理回應前，伊得拒絕交付系爭土地所有權狀及
      印鑑證明予原告云云，自非可取。
（三）從而，原告主張本於買賣關係依系爭契約請求被告辦理如
      附表所示之土地所有權移轉登記，為有理由，應予准許。
六、因本案事證已臻明確，兩造其餘主張陳述及所提之證據，均
    毋庸再予審酌，附此敘明。
七、訴訟費用負擔之依據：民事訴訟法第78條。
中    華    民    國    95    年    4     月     6    日
                民事第一庭    法      官  張明輝
以上正本係照原本作成
如對本判決上訴，須於判決送達後20日內向本院提出上訴狀
中    華    民    國    95    年    4     月     6    日
                              法院書記官  周其祥
附 表
┌──┬───────────────────────┐
│編號│  不動產標示（單位：平方公尺，所有權全部）    │
├──┼───────────────────────┤
│ 1  │  台北縣三重市○○段185地號、面積1.43         │
├──┼───────────────────────┤
│ 2  │  台北縣三重市○○段186-2地號、面積82.93      │
├──┼───────────────────────┤
│ 3  │  台北縣三重市○○段196-1地號、面積109.44     │
├──┼───────────────────────┤
│ 4  │  台北縣三重市○○段780地號、面積39.29        │
├──┼───────────────────────┤
│ 5  │  台北縣三重市○○段782地號、面積49.14        │
├──┼───────────────────────┤
│ 6  │  台北縣三重市○○段783地號、面積9.88         │
├──┼───────────────────────┤
│ 7  │  台北縣三重市○○段856-1地號、面積7.68       │
├──┼───────────────────────┤
│ 8  │  台北縣三重市○○段859地號、面積162.08       │
├──┼───────────────────────┤
│ 9  │  台北縣三重市○○段860地號、面積118.24       │
├──┼───────────────────────┤
│10  │  台北縣三重市○○○段92-56地號、面積50       │
├──┼───────────────────────┤
│11  │  台北縣三重市○○段599地號、面積61.11        │
├──┼───────────────────────┤
│12  │  台北縣三重市○○段675地號、面積30.1         │
└──┴───────────────────────┘


司法院資訊處製作；財團法人民間司法改革基金會備份。
